最高法院刑事判決　　　　　　　　　　　　　　　九十一年度台上字第一三九一號
　　上　訴　人　甲○○
右上訴人因搶奪案件，不服台灣高等法院高雄分院中華民國九十年十二月二十五日第
二審判決（九十年度上訴字第一六四七號，起訴案號：台灣高雄地方法院檢察署九十
年度偵字第九六八二號），提起上訴，本院判決如左：
    主  文
上訴駁回。
    理  由
一關於搶奪部分：
按刑事訴訟法第三百七十七條規定，上訴於第三審法院，非以判決違背法令為理由，
不得為之。是提起第三審上訴，應以原判決違背法令為理由，係屬法定要件。如果上
訴理由狀並未依據卷內訴訟資料，具體指摘原判決不適用何種法則或如何適用不當，
或所指摘原判決違法情事，顯與法律規定得為第三審上訴理由之違法情形，不相適合
時，均應認其上訴為違背法律上之程式，予以駁回。本件上訴人甲○○上訴意旨略稱
：原審依被害人王秋文及證人吳俊良之指證為論罪之依據，但被害人及證人從未言明
搶徒騎乘機車之車號，原審未加查證，遽行判決，自有應於審判期日調查之證據未予
調查之違背法令云云。查原判決認定上訴人意圖為自己不法之所有，先於民國九十年
五月十七日下午五時許，在高雄縣鳳山市灣頭南巷，以其所有之鑰匙竊取劉永盛停放
於該巷內之ＯＥＧ｜七四八號機車壹部，即意圖為自己不法之所有，騎乘該機車，頭
戴全罩安全帽於翌（十八）日十一時二十分許行經高雄市○○區○○路四三六號前，
見王秋文在該處開啟機車置物箱拿取皮包置於座位上，即趁其不備，自後靠近搶奪王
秋文之皮包乙只（內有現金新台幣八千一百元、信用卡、身分證、駕照、存摺簿等財
物），得手後加速逃離現場，王秋文在後追逐並沿途高喊搶劫，適吳俊良騎車經過，
即依王秋文指明逃逸歹徒之性別特徵，一路追趕，直至高雄市○○區○○路五一三巷
八號前，見上訴人停車熄火，欲加逮捕，上訴人見狀又欲發動機車逃離，經吳俊良適
時拔下其機車鑰匙，將其拉下車，取下安全帽，始行就範等情，係依憑被害人王秋文
之指訴、證人吳俊良之供證、照片六張、被搶財物之贓物認領保管收據乙紙等證據，
資以認定上訴人有搶奪之事實，因而撤銷第一審關於搶奪部分之判決，改判論處上訴
人意圖為自己不法之所有，而搶奪他人之動產罪刑（累犯），已明其所憑之證據及
認定之理由，並以上訴人所辯：當日其至高雄市○○區○○路五一三巷八號附近等人
，剛好站在機車旁而招致誤會，及有精神分裂症，不知所為何事云云，如何不足採信
，於理由中詳加說明與指駁，從形式上觀察，並無違背法令之情形存在。次按證人吳
俊良於警訊中已指明上訴人所騎乘之機車車號為ＯＥＧ｜七四八號，被害人王秋文亦
陳明，其遭搶奪時，一時心慌未能記得機車車號，只記得有一阿拉伯字是八號，機車
是黑色等語，上訴人亦直陳：其被追及時被害人之皮包是在機車踏板上（見第一審卷
十一頁正面），則上訴人以竊來之ＯＥＧ｜七四八號機車為行搶之工具，事證至臻明
確，核無調查職責未盡之違誤。上訴意旨未依卷內訴訟資料具體指摘原判決關於搶奪
部分如何不適用法則，或如何適用不當，徒就原審已調查說明之事項任意指為違法，
核與法律規定，得為第三審上訴理由之違法情形不相適合，其此部分之上訴為違背法
律上之程式，應予駁回。
二關於竊盜部分：
按刑事訴訟法第三百七十六條所列各罪之案件，經第二審判決者，不得上訴於第三審
法院。本件上訴人所犯竊盜罪，原審認係刑法第三百二十條第一項之罪，核屬刑事訴
訟法第三百七十六條第二款之案件，既經第二審判決，自不得上訴於第三審法院，而
上開竊盜罪與上訴人所犯搶奪罪為裁判上一罪，但其搶奪罪部分之上訴為不合法，由
本院從程序上予以駁回，對於輕罪之竊盜罪自無從適用審判不可分原則，為實體上審
判，上訴人就上述部分一併提起上訴，顯為法所不許，應予駁回。
據上論結，應依刑事訴訟法第三百九十五條前段，判決如主文。
中      華      民      國    九十一    年      三      月     十四     日
                              最高法院刑事第八庭
                                  審判長法官  莊  登  照
                                        法官  洪  明  輝
                                        法官  黃  一  鑫
                                        法官  魏  新  和
                                        法官  林  秀  夫
      右正本證明與原本無異
                                              書  記  官
中      華      民      國    九十一    年      三      月     十九     日
